【裁判字號】    99,易,2469
【裁判日期】    990830
【裁判案由】    詐欺
【裁判全文】
臺灣臺中地方法院刑事判決              99年度易字第2469號
公  訴  人  臺灣臺中地方法院檢察署檢察官
被      告  丁○○
上列被告因詐欺案件，經檢察官提起公訴（99年度偵字第14478
號），被告於準備程序中就被訴事實為有罪之陳述，經告以簡式
審判之旨，並聽取意見後，本院合議庭裁定由受命法官獨任進行
簡式審判程序，判決如下：
    主    文
丁○○幫助意圖為自己不法之所有，以詐術使人將本人之物交付
，處拘役肆拾日，如易科罰金，以新臺幣壹仟元折算壹日。緩刑
貳年。
    犯罪事實
一、丁○○得預見蒐集帳戶提款卡、密碼之真實姓名年籍均不詳
    之成年人，收受帳戶將供作為其所屬犯罪集團非法轉帳使用
    ，或欲詐騙他人使之將款項匯入該帳戶後領取花用，致使被
    害人及偵查機關無從追查，而其發生並不違背其本意，卻因
    急需工作，經由報紙刊登之求職廣告所示電話，與真實姓名
    年籍均不詳而自稱「小陳」之成年男子聯絡，「小陳」即以
    測試帳戶是否正常為由，要求丁○○交付其所有金融帳戶之
    提款卡、密碼，丁○○為能順利謀職，竟不顧他人可能遭受
    財產上損害之危險，而基於縱若其金融帳戶被利用作為詐欺
    取財之工具亦不違背其本意之幫助犯意，於民國99年4月12
    日下午3、4時許，在臺中市西屯區○○○路靠近黎明路口之
    某遊覽車行前，將其在兆豐國際商業銀行豐原分行所開設帳
    號00000000000號帳戶之提款卡、密碼交予一真實姓名年籍
    均不詳之成年女子，而容許該二人及所屬不法犯罪集團成年
    成員藉上開帳戶資料以遂行詐欺取財犯罪。該「小陳」、真
    實姓名年籍均不詳之成年女子於取得丁○○所提供之帳戶資
    料後，即與共組不法犯罪集團之其他成年成員，共同基於意
    圖為自己不法所有之犯意聯絡，分別為下列詐欺取財行為：
  (一)在雅虎奇摩拍賣網站上刊登不實之皮包拍賣訊息，致有意購
    買之丙○○上網瀏覽後誤信為真而陷於錯誤，遂依該詐欺集
    團成員指示，於99年4月15日下午1時47分5秒，匯款新臺幣
    （下同）13000元至丁○○之上開兆豐國際商業銀行豐原分
    行帳戶以完成買賣交易，惟嗣後丙○○察覺該商品賣家遭網
    站停權，且遲未收到所購商品，方知受騙，而於同年月19日
    下午3時55分許報警處理。
  (二)在雅虎奇摩拍賣網站上刊登不實之皮包拍賣訊息，致有意購
    買之戊○○上網瀏覽後誤信為真而陷於錯誤，遂依該詐欺集
    團成員指示，於99年4月15日下午2時57分許，匯款21000元
    至丁○○之上開兆豐國際商業銀行豐原分行帳戶以完成買賣
    交易，惟嗣後戊○○無法聯絡該賣家，且遲未收到所購商品
    ，方知受騙，而於同年月17日上午10時56分許報警處理。
  (三)在雅虎奇摩拍賣網站上刊登不實之三星廠牌、型號i908之行
    動電話拍賣訊息，致有意購買之甲○○上網瀏覽後誤信為真
    而陷於錯誤，遂依該詐欺集團成員指示，於99年4月15日下
    午4時42分44秒，匯款5500元至丁○○之上開兆豐國際商業
    銀行豐原分行帳戶以完成買賣交易，惟嗣後甲○○察覺該商
    品賣家之拍賣帳號已遭停用，且遲未收到所購商品，方知受
    騙，而於同年月16日下午2時26分許報警處理。
二、案經戊○○訴由臺中縣警察局豐原分局報請臺灣臺中地方法
    院檢察署檢察官偵查起訴。
    理    由
一、訊據被告丁○○對於上開犯罪事實坦承不諱，並經被害人丙○○、甲○○及告訴人戊○○於警詢時指述綦詳，復有兆豐
    國際商業銀行豐原分行99年5月5日（99）兆銀豐原字第079
    號函附被告開戶資料及客戶歷史檔交易明細查詢表各1份、
    合作金庫銀行自動櫃員機交易明細清單1紙、國泰世華銀行
    客戶交易明細表1紙、中華郵政WebATM轉帳明細表1紙，及臺
    南縣警察局歸仁分局太廟派出所受理詐騙帳戶通報警示簡便
    格式表、內政部警政署反詐騙案件紀錄表各1紙，桃園縣政
    府警察局中壢分局中福派出所受理詐騙帳戶通報警示簡便格
    式表、內政部警政署反詐騙諮詢專線紀錄表各1紙，臺中市
    警察局第三分局健康派出所受理詐騙帳戶通報警示簡便格式
    表、受理刑事案件報案三聯單、受理各類案件紀錄表、金融
    機構聯防機制通報單、內政部警政署反詐騙諮詢專線紀錄表
    、Yahoo拍賣得標訊息、通知信各1紙在卷可稽，足認被告所
    有之兆豐國際商業銀行豐原分行帳號00000000000號帳戶確
    供作詐騙集團成員向被害人丙○○、甲○○及告訴人戊○○
    詐騙款項所用甚明。按刑法上之故意，可分為直接故意與不
    確定故意（未必故意），所謂「不確定故意」，係指行為人
    對於構成犯罪之事實，預見其發生而其發生並不違背其本意
    者，刑法第13條第2項定有明文。今日一般人至銀行或郵局
    開設帳戶並非難事，如非供犯罪之非法使用，衡情自無置自
    己名義帳戶不用，而取得他人帳戶使用之必要。又衡諸金融
    存款帳戶事關存戶個人財產權益之保障，除非本人或與本人
    親密關係者，難認有何理由可自由流通使用該存摺，而一般
    人均有妥為保管防阻他人任意使用之認識，縱因特殊情況偶
    有交他人使用之需，亦必然深入瞭解用途再行提供以使用，
    方符常情。是無正當理由，將帳戶提供他人使用，客觀上足
    可預見其目的，係欲以該金融帳戶供作犯罪出入之帳戶或其
    他不法目的，否則應無隱匿自己名義帳戶而購買他人金融帳
    戶使用之必要。且邇來利用電話或報紙刊登廣告詐欺取財之
    犯罪類型層出不窮，該等犯罪多數均係利用人頭帳戶作為出
    入帳戶，並經媒體廣為披載，此應為一般人本於一般認知能
    力所易於意會者，被告係智力成熟之成年人，對此顯然知之
    甚詳。再者，自稱「小陳」、真實姓名年籍均不詳之成年女
    子取得被告上開帳戶之提款卡、密碼後，確有交由其所屬之
    不詳犯罪集團，利用被告上開帳戶資料作為犯詐欺取財罪之
    出入帳戶，足見被告確有容任該不詳犯罪集團利用其上開帳
    戶資料犯詐欺取財罪之不確定故意。綜上所述，被告自白與
    事實相符，事證明確，其幫助詐欺取財之行為，洵堪認定。
二、按幫助犯之成立，主觀上行為人須有幫助故意，客觀上須有
    幫助行為，意即須對於犯罪與正犯有共同之認識，而以幫助
    之意思，對於正犯資以助力，而未參與實施犯罪之行為者而
    言（參照最高法院75年度臺上字第1509號、88年度臺上字第
    1270號判決意旨）。查綽號「小陳」、真實姓名年籍均不詳
    之成年女子及所屬之詐欺犯罪集團成年成員，收取被告上開
    帳戶之提款卡、密碼後，利用上開帳戶之提款卡、密碼詐欺
    被害人丙○○、甲○○及告訴人戊○○，核其等係犯刑法第
    339條第1項詐欺取財罪。而被告將其所有上開帳戶之提款卡
    、密碼交付予綽號「小陳」、真實姓名年籍均不詳之成年女
    子及所屬詐欺犯罪集團成年成員使用，供該詐欺犯罪集團成
    年成員作為對被害人丙○○、甲○○及告訴人戊○○實行詐
    欺取財犯罪之取款工具，顯係基於幫助他人實行詐欺取財犯
    罪之犯意，且所為提供上開帳戶提款卡、密碼之行為，亦屬
    刑法詐欺罪構成要件以外之行為，是核被告所為，係犯刑法
    第30條第1項、刑法第339條第1項之幫助詐欺取財罪。被告
    以一行為交付上開兆豐國際商業銀行豐原分行帳戶之提款卡
    、密碼，幫助綽號「小陳」、真實姓名年籍均不詳之成年女
    子及所屬詐欺集團成年成員分別對被害人丙○○、甲○○及
    告訴人戊○○為詐欺取財犯行，其係以一行為觸犯三個基本
    構成要件相同之幫助詐欺罪名，構成同種想像競合犯，應依
    刑法第55條之規定從幫助詐欺取財之一罪處斷。又被告之行
    為僅止於幫助，爰依刑法第30條第2項規定，按正犯之刑減
    輕之。爰審酌被告提供上開帳戶之提款卡、密碼供詐欺犯罪
    集團成員使用，助長詐欺犯罪集團財產犯罪之風氣，致本案
    被害人丙○○、甲○○及告訴人戊○○受騙而匯款，分別受
    有13000元、5500元、21000元之損害，實為當今社會層出不
    窮之詐財事件所以發生之根源，造成社會互信受損，擾亂金
    融交易往來秩序，影響層面甚大，且亦因被告提供個人名義
    申辦之上開帳戶提款卡、密碼，致使執法人員難以追查該詐
    欺犯罪集團之真實身分，其行為殊屬不當，惟考量被告本身
    並未實際參與本案詐欺取財之犯行，責難性較小，犯罪動機
    及目的，犯後於本院坦承犯行，態度良好，頗知悔悟，且業
    與被害人丙○○、甲○○及告訴人戊○○達成和解，分別賠
    償13000元、9500元、16000元完畢，此有郵政跨行匯款申請
    書3份、郵政國內匯款執據3份存卷足憑等一切情狀，量處如
    主文所示之刑，並諭知易科罰金之折算標準，以示懲儆。再
    被告前未曾因故意犯罪受有期徒刑以上刑之宣告等情，有臺
    灣高等法院被告前案紀錄表及刑案資料查註紀錄表各1份附
    卷可參，其素行尚佳，因一時失慮，致罹刑章，犯後坦承犯
    行，深具悔意，並已與被害人丙○○、甲○○及告訴人戊○○達成和解並賠償完畢，詳如前述，本院認其經此教訓，當
    知警惕戒慎而無再犯之虞，所宣告之刑應以暫不執行為適當
    ，爰併予宣告緩刑2年，以啟自新。
據上論斷，應依刑事訴訟法第273條之1第1項、第299條第1項前
段，刑法第339條第1項、第30條第1項前段、第2項、第41條第1
項前段、第74條第1項第1款，刑法施行法第1條之1第1項、第2項
前段，判決如主文。
本案經檢察官乙○○到庭執行職務
中    華    民    國    99    年    8     月    30    日
                  刑事第三庭    法  官  周瑞芬
以上正本證明與原本無異。
如不服本判決應於收受判決後10日內向本院提出上訴書狀，並應
敘述具體理由；其未敘述上訴理由者，應於上訴期間屆滿後20日
內向本院補提理由書（均須按他造當事人之人數附繕本）「切勿
逕送上級法院」。
                                書記官  孫立文
中    華    民    國    99    年    8     月    30    日
附錄本案論罪科刑法條
刑法第339條第1項：
  意圖為自己或第三人不法之所有，以詐術使人將本人或第三人
  之物交付者，處5年以下有期徒刑、拘役或科或併科1千元以下
  罰金。

司法院資訊處製作；財團法人民間司法改革基金會備份。
